臺灣桃園地方法院刑事判決　　　　　　 95年度簡上字第247號
上　訴　人　臺灣桃園地方法院檢察署檢察官
被　　　告　甲○○
上列上訴人因被告竊盜案件，不服本院中華民國95年5 月1 日所
為95年度壢簡字第450 號第一審簡易判決（聲請簡易判決處刑案
號：95年度偵字第4784號，移送併辦案號：95年度偵字第5003號
），提起上訴及移送併案審理（95年度偵字第10659 號），本院
管轄之第二審合議庭判決如下：
    主  文
原判決撤銷。
甲○○連續竊盜，累犯，處有期徒刑陸月，如易科罰金，以銀元
參佰元即新臺幣玖佰元折算壹日。
    事  實
一、甲○○前因竊盜案件，經法院判處有期徒刑3 月確定，於民
    國95年1 月19日易科罰金執行完畢，詎其仍不知悔改，復基
    於意圖為自己不法所有之概括犯意，先於95年2 月12日晚間
    7 時許，在桃園縣中壢市○○路○ 段450 號家樂福賣場內之
    摩曼頓運動用品店，徒手竊取由陳煒敦所管理之PUMA牌灰色
    上衣1 件，得手後將該衣物藏於右腳襪內，正欲離去之際，
    即為陳煒敦發覺而報警處理；次於95年2 月14日晚間10時30
    分許，在桃園縣中壢市○○○路○ 段510 號家樂福賣場內，
    徒手竊取LG牌之DVD 錄放影機1 臺及盆栽底盒共4 個，得手
    後將上開物品分別藏於胸前以黑色大衣覆蓋及背包內，嗣為
    該店安全課人員梅仁傑發覺，並報警處理；再於95年4 月9
    日下午5 時4 分許，在桃園縣中壢市○○路○ 段468 號大潤
    發賣場中壢店內，徒手竊取賣場內之三花精緻乳2 瓶、車用
    雙用衣架掛勾1 只、小圓鏡2 個、噴槍1 支及臭氧負離子濾
    清器1 個，嗣為該店安管課組長黃文銀發覺而報警查獲。
二、案經桃園縣政府警察局中壢分局報請臺灣桃園地方法院檢察
    署檢察官偵查後聲請以簡易判決處刑及移送併案審理。
    理  由
一、按被告以外之人於審判外之陳述，雖不符前4 條之規定，而
    經當事人於審判程序同意作為證據，法院審酌該言詞陳述或
    書面陳述作成時之情況，認為適當者，亦得為證據，刑事訴
    訟法第159 條之5 第1 項定有明文。查被告甲○○於本院行
    準備程序時當庭同意將證人陳煒敦、梅仁傑、黃文銀於警詢
    時之言詞陳述作為證據，有準備程序筆錄1 份在卷可考，且
    本院審酌該等陳述做成時並無證明力明顯過低或證據係違法
    取得等情況，認上開警詢筆錄有證據能力，合先敘明。
二、上開事實業據被告甲○○坦承不諱，並經證人陳煒敦、梅仁
    傑、黃文銀於警詢時證述綦詳，復有贓物領據、贓物照片及
    監視錄影帶之翻拍照片等件在卷可考，足徵被告之自白與事
    實相符。本件事證已經明確，被告之犯行堪予認定，應依法
    論科。
三、查被告行為後，刑法及刑法施行法部分條文業經修正公布，
    並均於95年7 月1 日施行。修正後刑法第2 條第1 項之規定
    ，係規範行為後法律變更所生新舊法律比較適用之準據法，
    於修正後刑法施行後，應適用修正後刑法第2 條第1 項規定
    之「從舊從輕」之原則為比較；修正後刑法第2條 第2 項，
    則為同條第1 項之特別規定，於修正後刑法施行後，關於非
    拘束人身自由之保安處分，應依修正後刑法第2 條第2 項之
    規定，適用裁判時之法律。又修正後刑法第35條，乃刑之重
    輕之法定次序與標準，應適用裁判時之修正後刑法第35條之
    規定。修正後刑法第2 條第1 項係採「從舊從輕」原則，適
    用最有利於行為人之法律。既曰法律，自較刑之範圍為廣；
    除法律有特別規定者（如修正後刑法第2 條第2 項非拘束人
    身自由之保安處分適用裁判時法，修正後刑法施行法第9 條
    之3 規定之情形），應依其規定；或事關執行之緩刑之宣告
    ，或犯罪在刑法修正施行前，自首在刑法施行後之自首部分
    ，或程序之規定（程序從新，如刑法第40條沒收宣告之程序
    規定），應適用裁判時之修正後刑法之規定外；依修正後刑
    法第2 條第1 項比較時，應就罪刑有關之共犯、未遂犯、連
    續犯、牽連犯、結合犯以及累犯加重、自首減輕暨其他法定
    加減原因（如身分加減）與加減例等一切情形，綜其全部之
    結果而為比較後，予以整體適用，不能割裂而分別適用有利
    益之條文。關於易科罰金之折算標準、易服勞役之折算標準
    及期限、罰金與死刑是否併予執行、多數有期徒刑定應執行
    之刑時之最高刑期之限制等之修正，事涉行為人易刑折算標
    準金額之多寡與期限之長短及定執行刑時能否就罰金刑併予
    執行或有期徒刑定應執行之刑時最高度之限制，亦均屬依修
    正後刑法第二條第一項所應比較適用法律之範圍。拘束人身
    自由之保安處分，並非屬修正後刑法第2 條第2 項規定應適
    用裁判時法之範圍，除有特別規定者外，亦屬應依修正後刑
    法第2 條第1 項比較適用之法律；從刑附屬於主刑，除法律
    有特別規定者外，依主刑所適用之法律（以上參考最高法院
    95年5 月23日刑事庭第8 次會議決議及最高法院24年上字第
    4634號、24年上字第5292號、27年上字第2615號、29年上字
    第525 號判例）。其次，法律有變更而須為新、舊法之比較
    以定其適用之目的，厥為保障行為人之既有法律地位不致因
    法律之修正而惡化或受到更不利益之結果並兼謀行為人之利
    益，此為最高之價值，非必斤斤於法律體系適用之完整性，
    況或基於法規之性質，如程序性之法律、事涉執行之緩刑規
    定，依法理係均應適用新法，或因法律另有規定，如修正後
    刑法第2 條第2 項規定「非拘束人身自由之保安處分係適用
    裁判時之法律」，修正後刑法施行法第3 條之1 第2 項規定
    「於九十四年一月七日刑法修正施行前犯併合處罰數罪中之
    一罪，且該數罪均符合第四十一條第一項得易科罰金之規定
    者，適用九十年一月四日修正之刑法第四十一條第二項規定
    」，即有此情形係一律適用行為時法之舊法，由是可見遇有
    法律修正而須選擇適用新法或舊法時，須依法規之性質或視
    法律之規定各自決之，不受其他法規如何適用之羈絆，在選
    法適用時，本即寓有可據個別之特性而割裂分別適用新法或
    舊法之容許性，至數項經修正之法律須整體比較以同其新、
    舊法之適用俾維持法律體系之完整性，核係各該法律在適用
    上因具「依附及相互關聯」之特性使然，非屬新、舊法應比
    較利、弊藉資保障行為人之既有法律地位兼謀其利益之立法
    意旨所必然。準此以解，就罪、刑有關之規定諸如共犯、未
    遂犯、連續犯、牽連犯、結合犯以及累犯加重、自首減輕暨
    其他法定加減原因（如身分加減）與加減例等一切情形，應
    綜其全部之結果而為比較後，予以整體適用，不能割裂而分
    別適用有利益之條文，固如前述，惟究其緣由，實係著眼於
    因各該規定皆涉及犯罪之態樣、階段、罪數、法定刑得或應
    否加、減暨加減之幅度，並進而影響法定刑或處斷刑之範圍
    ，換言之，各該罪、刑之規定須經綜合考量整體適用後，方
    能據以限定法定刑或處斷刑之範圍，嗣始得於該範圍內為一
    定刑之宣告，易詞以言，個別宣告刑雖屬單一之結論，然實
    係經綜合考量整體適用各相關罪、刑規定之所得，因之，宣
    告刑所據以決定之各相關罪、刑規定，顯具適用上之「依附
    及相互關聯」之特性，自須同其新、舊法之適用，第查，「
    易刑」或「定執行刑」係規範宣告刑得或應如何執行之法律
    ，核屬為刑之宣告後始生應否適用問題之規定，非屬宣告刑
    所據以決定因而須先行確定如何適用新、舊之法規，依其性
    質，在未為刑之宣告前亦無可能確定應否適用而預先選定須
    適用新或舊法，復無此必要，不寧唯是，該規定所涵攝之「
    小前提」係「宣告刑」，猶與罪、刑規定涵攝之「小前提」
    為「歷史社會事實」迥異，職是，「易刑」及「定執行刑」
    之規定，不論涵攝之「小前提」、決定應否適用之階段及適
    用後所得之法律效果，與罪、刑之規定皆不相侔，與之顯不
    具適用上之「依附及相互關聯」之特性，依前述，要毋須與
    罪、刑之規定同其新、舊法之適用，自得秉其本身之性質而
    各據應涵攝之「小前提」為新、舊、利、弊之比較後個別定
    其法律之適用。茲首就與本案有關且於為刑之宣告前須先行
    及連帶確定應如何適用之法律修正情形列述如下：
  (一)修正前刑法第33條第5 款規定「罰金：（銀元）一元以上。
    」，復依罰金罰鍰提高標準條例第1 條前段規定提高為10倍
    ，折算新臺幣為30元；修正後刑法第33條第5 款規定「罰金
    ：新臺幣一千元以上，以百元計算之。」；次查，刑法分則
    各條文所定之罰金刑，其幣別原為「銀元」，又倘非屬72年
    6 月26日至94年1 月7 日間新增或修正之條文，所定罰金數
    額並依罰金罰鍰提高標準條例第1 條前段規定提高為10倍，
    惟依95年6 月14日修正公布、同年7 月1 日施行之中華民國
    刑法施行法第1 條之1 ：「中華民國九十四年一月七日刑法
    修正施行後，刑法分則編所定罰金之貨幣單位為新臺幣。九
    十四年一月七日刑法修正時，刑法分則編未修正之條文定有
    罰金者，自九十四年一月七日刑法修正施行後，就其所定數
    額提高為三十倍。但七十二年六月二十六日至九十四年一月
    七日新增或修正之條文，就其所定數額提高為三倍。」，現
    行刑法中，有關於罰金刑之計算單位及其最低度刑之規定已
    有修正，自屬法律變更。
  (二)累犯部分，修正前刑法第47條規定「受有期徒刑之執行完畢
    ，或受無期徒刑或有期徒刑一部之執行而赦免後，五年以內
    再犯有期徒刑以上之罪者，為累犯，加重本刑至二分之一」
    ，95年7 月1 日施行之修正後刑法第47條第1 項則規定「受
    徒刑之執行完畢，或一部之執行而赦免後，五年以內故意再
    犯有期徒刑以上之罪者，為累犯，加重本刑至二分之一」，
    換言之，依修正後之刑法，僅「故意犯」始有累犯之適用。
  (三)修正前刑法第56條規定「連續數行為而犯同一罪名者，以一
    罪論。但得加重其刑至二分之一。」，修正後已將該條刪除
    ，即採1 罪1 罰之原則。
  (四)就罰金刑之加減例，修正前刑法第68條規定「拘役或罰金加
    減者，僅加減其最高度」，修正後刑法第67條則規定「有期
    徒刑或罰金加減者，其最高度及最低度同加減之」，並刪除
    第68條有關罰金刑加減之規定，進言之，經修正後，罰金之
    最低度刑亦在加減之列。
  (五)經綜合適用修正前、後之罪、刑相關規定予以比較，修正後
    之規定顯非較修正前之規定對被告有利，因之，依現行即修
    正後刑法第2 條第1 項前段規定，此部分自應整體適用修正
    前刑法之有關規定，合先敘明。
四、核被告甲○○所為，係犯刑法第320 條第1 項之竊盜罪。其
    前後多次竊盜犯行，時間緊接，且觸犯構成要件相同之罪名
    ，顯係基於概括犯意反覆為之，為連續犯，應依修正前刑法
    第56條之規定論以一罪，並加重其刑。而被告有事實欄所載
    之犯罪科刑、執行情形，有臺灣高等法院被告前案紀錄表1
    份在卷可按，其受有期徒刑之執行完畢，5 年內再犯本件有
    期徒刑以上之罪，為累犯，應依修正前刑法第47條規定加重
    其刑，並依法遞加重之。公訴人雖僅就被告於95年2 月12日
    之竊盜犯行聲請處刑，惟被告其餘犯行與已聲請處刑且經本
    院論罪之部分，既有連續犯之裁判上一罪關係，均為聲請處
    刑效力所及，本院應併予審判。
五、原審判決對被告論罪科刑，固非無見，惟就被告於95年4 月
    9 日之竊盜犯行未及審酌，容有未洽。檢察官以原審判決未
    及審酌前述屬裁判上一罪部分之犯行顯屬不當為由提起上訴
    ，核有理由，自應由本院將原審判決撤銷改判。爰審酌被告
    行竊之次數、所得財物之價值、犯罪所生之損害及其犯罪後
    坦承犯行等一切情狀，量處如主文所示之刑。又被告行為後
    ，刑法易科罰金之規定亦經修正，修正前刑法第41條第1 項
    前段規定：「犯最重本刑為五年以下有期徒刑以下之刑之罪
    ，而受六個月以下有期徒刑或拘役之宣告，因身體、教育、
    職業、家庭之關係或其他正當事由，執行顯有困難者，得以
    一元以上三元以下折算一日，易科罰金。」，此折算標準並
    應適用修正前罰金罰鍰提高標準條例第2 條規定，就其原定
    數額提高為一百倍折算一日，亦即被告行為時之易科罰金折
    算標準，應以銀元100 元以上300 元以下之數額折算1 日，
    經換算為新臺幣，則應以新臺幣300 元以上900 元以下折算
    1 日。惟95年7 月1 日施行之刑法第41條第1 項前段規定：
    「犯最重本刑為五年以下有期徒刑以下之刑之罪，而受六個
    月以下有期徒刑或拘役之宣告者，得以新臺幣一千元、二千
    元或三千元折算一日，易科罰金」，於同日並廢除罰金罰鍰
    提高標準條例第二條之規定，亦即係以新臺幣1,000 元、2,
    000 元或3,000 元折算1 日。經比較結果，易科罰金之規定
    ，修正後之規定顯非較有利於被告，依修正後刑法第2 條第
    1 項前段規定，此部分應適用行為時法，爰依修正前刑法第
    41條第1 項前段、修正前罰金罰鍰提高標準條例第2 條規定
    ，併諭知對被告所宣告之刑易科罰金之折算標準。
據上論斷，依刑事訴訟法第455 條之1 第3 項、第369 條第1 項
前段、第364 條、第299 條第1 項前段，修正後刑法第2 條第1
項前段，刑法第320 條第1 項，修正前刑法第56條、第47條、第
41條第1 項前段，罰金罰鍰提高標準條例第1 條前段，修正前罰
金罰鍰提高標準條例第2 條，判決如主文。
本案經檢察官許曉微到庭執行職務。
中　　華　　民　　國　　96　　年　　5 　　月　　28　　日
              刑事第十一庭  審判長法  官　蔡榮澤
                                  法  官  紀凱峰
                                  法  官  魏于傑
以上正本證明與原本無異。
不得上訴。
                                  書記官  林怡君
中　　華　　民　　國　　96　　年　　5 　　月　　28　　日
